【裁判字號】    95,上訴,254
【裁判日期】    950317
【裁判案由】    毒品危害防制條例
【裁判全文】
臺灣高等法院刑事判決                 95年度上訴字第254號
上  訴  人
即  被  告  甲○○
上列上訴人因違反毒品危害防制條例案件，不服臺灣士林地方法
院94年度訴字第747號，中華民國94年11月30日第一審判決（起
訴案號：臺灣士林地方法院檢察署94年度毒偵字第1846號，追加
起訴案號：同署94年度蒞字第7510號），提起上訴，本院判決如
下：
    主  文
原判決撤銷。
甲○○連續施用第一級毒品，累犯，處有期徒刑壹年。
扣案之第一級毒品海洛因壹包（淨重零點壹肆公克）沒收銷燬之
。
    事  實
一、甲○○前於民國83年間，因煙毒案件，經判處有期徒刑3年6
    月確定，85年7月6日假釋，假釋期間，又因煙毒案件，經判
    處應執行有期徒刑3年9月確定，又因竊盜案件，經判處有期
    徒刑5月確定，87年間遭撤銷假釋，接續執行殘刑有期徒刑1
    年7月14日，嗣經假釋後，於91年5月27日假釋期滿執行完畢
    。又因施用毒品，經臺灣板橋地方法院裁定送觀察勒戒後，
    認有繼續施用毒品之傾向，再由同院以92年度毒聲字第3671
    號裁定送強制戒治，嗣執行強制戒治滿6個月後，因無繼續
    強制戒治之必要，於93年7月21日釋放出所，並由臺灣板橋
    地方法院檢察署檢察官於93年8月4日，以93年度戒毒偵字第
    277號不起訴處分確定。
二、詎甲○○猶不知悛悔，於強制戒治執行完畢釋放後5年內，
    又基於自己施用第一級毒品海洛因及幫助柯志堅施用海洛因
    之概括犯意，於94年7月6日、同年8月24日，在台北市大同
    區歸綏公園內，各施用海洛因1次。又於94年8月26日，受柯
    志堅委託，而收受柯志堅交付之新台幣 (下同）18000元，
    代為購買海洛因。甲○○隨即於同日上午11時許，在台北縣
    三重市三重醫院前，向綽號「黑仔」之不詳姓名成年男子購
    得18000元之海洛因（毛重3.3公克，淨重2.5公克），再趕
    至台北市○○○路○段144巷巷口，交付予柯志堅，而幫助柯
    志堅施用海洛因 (柯志堅施用海洛因犯行，另由檢方偵辦）
    ，柯志堅則將所得之海洛因，分出些許（計毛重0. 6公克、
    淨重0.2公克）予甲○○，以為答謝。嗣於94年8月26日11
    時20分許，在台北市大同區○○○路○段144巷巷口，為警查
    獲，並自甲○○身上查獲海洛因1包（淨重0.14公克），及
    於柯志堅身上查獲海洛因1包（淨重2.43克）。
三、案經臺北市政府警察局第一分局移由臺灣士林地方法院檢察
    署檢察官偵查起訴，及同署檢察官追加起訴。
    理  由
一、上訴人即被告甲○○經合法傳喚，無正當之理由不到庭，爰
    不待其陳述，逕行判決，合先敘明。
二、本件事實欄第二項所載事實，業據被告於第一審坦承不諱，
    核與柯志堅所言相符（柯志堅之警詢及偵查庭所為供述，業
    據被告於原審同意為證據，本院斟酌柯志堅之供述，前後相
    符，依其作成時之狀況，應係出於自由意志所為，自適合而
    得為證據）。其與柯志堅為警查獲後所採尿液，均驗呈施用
    海洛因代謝後之嗎啡反應，有臺灣檢驗科技股份有限公司出
    具之被告與柯志堅濫用藥物尿液檢驗報告各1份附卷可稽（
    見偵查卷第114頁、原審卷第94頁）。扣案如事實欄第二項
    所載自色粉末2包，均為海洛因，並有法務部調查局鑑定通
    知書2紙附卷足參（附於本院卷），並有照片6幀（見偵查卷
    第48至51頁）在卷可佐。被告有事實欄第一項所載強制戒治
    執行完畢之前科，有本院被告前案紀錄表附卷可稽，其於強
    制戒治執行完畢後，5年內再施用海洛因，犯行事證明確，
    應堪認定。
三、核被告所為，係犯毒品危害防制條例第10條第1項之施用第
    一級毒品罪及幫助施用第一級毒品罪，被告施用前後持有海
    洛因之低度行為，為其施用之高度行為所吸收，不另論罪。
    被告先後2次施用第一級毒品及1次幫助施用第一級毒品之犯
    行，時間緊接，構成要件相同，顯係基於概括犯意為之，為
    連續犯，應依刑法第56條規定以一罪論，並加重其刑。又被
    告有事實欄第一項所載前科及有期徒刑之執行，有本院被告
    前案紀錄表在卷可佐，被告於有期徒刑執行完畢，五年以內
    再犯本件有期徒刑之罪，為累犯，應依法加重其刑，並遞加
    重之。
四、原審認被告犯罪成立，而為論罪科刑判決，固非無見，惟按
    沒收為從刑之一種，依主從不可分之原則，應附隨緊接於主
    刑之下而同時宣告；又共同正犯因相互間利用他人之行為，
    以遂行其犯意之實現，本於責任共同之原則，有關沒收部分
    ，對於共犯間供犯罪所用之物，自均應為沒收之諭知。惟幫
    助犯僅係對於犯罪構成要件以外行為為加工，並無共同犯罪
    之意思，自不適用該責任共同原則，對於正犯所有供犯罪所
    用之物或犯罪所得之物，亦為沒收之諭知，有最高法院91年
    度台上字第5583號判決可資參考。依此意旨，則在正犯身上
    扣得之違禁物，亦不適用責任共同原則，而不得在幫助犯項
    下沒收。查扣案海洛因2包，係警察分別於被告及柯志堅身
    上查獲，原審未予區別，僅泛言「為警當場查獲」，即將正
    犯柯志堅身上所獲之海洛因，於屬幫助犯之被告項下為沒收
    之宣告，核前說明，自有違誤。被告未具理由而為上訴，雖
    無理由，惟原判決既有可議，要屬無可維持，應由本院予以
    撤銷改判。
五、爰審酌被告曾有2次因煙毒案，分別判處有期徒刑3年 6月及
    3年9月確定，並執行完畢，仍未能杜絕毒品誘惑，再次施用
    毒品，又受託代購之海洛因數量達淨重計2.57公克，流毒他
    人，惡性非輕，惟坦承犯行，態度尚稱良好及其他一切情狀
    ，仍量處有期徒刑1年，以資懲儆。
六、自被告身上查扣之毒品1包（淨重0.14公克），應依毒品危
    害防制條例第18條第1項前段規定，宣告沒收。至自柯志堅
    身上查獲之海洛因1包（淨重2.43公克），參諸前述，應在
    柯志堅被訴案件項下沒收，本案不另為沒收之諭知，特此敘
    明。
據上論斷，應依刑事訴訟法第371條、369條第1項前段、第364條
、第299條第1項前段、毒品危害防制條例第10條第1項、第18條
第1項前段、刑法第11條、第56條、第47條，判決如主文。
本案經檢察官柯麗鈴到庭執行職務。
中    華    民    國    95    年    3     月    17    日
                  刑事第十三庭審判長法  官  曾德水
                                    法  官  杜惠錦
                                    法  官  范清銘
上正本證明與原本無異。
如不服本判決，應於收受送達後10日內向本院提出上訴書狀，其
未敘述上訴之理由者並得於提起上訴後10日內向本院補提理由書
（均須按他造當事人之人數附繕本）。
                                    書記官  吳金來
中    華    民    國    95    年    3     月    17    日
附錄：本案論罪科刑法條全文
毒品危害防制條例第10條第1項
施用第一級毒品者，處 6 月以上 5 年以下有期徒刑。


司法院資訊處製作；財團法人民間司法改革基金會備份。
